【裁判字號】    98,消債更,65
【裁判日期】    981008
【裁判案由】    更生事件
【裁判全文】
臺灣花蓮地方法院民事裁定            98年度消債更字第65號
聲  請  人  甲○○
代  理  人  李文平律師
上列當事人因消費者債務清理事件聲請更生，本院裁定如下：
    主      文
更生之聲請駁回。
聲請費用由聲請人負擔。
    理      由
一、按聲請更生或清算不合程式或不備其他要件者，法院應以裁
    定駁回之，但其情形可以補正者，法院應定期間先命補正。
    債務人對於金融機構因消費借貸、自用住宅借款、信用卡或
    現金卡契約而負債務，在聲請更生或清算前，應提債權人清
    冊，以書面向最大債權金融機構請求債務清償方案，並表明
    共同協商之意旨。債務人與金融機構協商成立者，不得聲請
    更生或清算。但因不可歸責於己之事由，致履行顯有重大困
    難者，不在此限。本條例施行前，債務人依金融主管機關協
    調成立之中華民國銀行工會會員辦理消費金融案件無擔保債
    務協商機制與金融機構成立之協商，準用前項之規定。消費
    者債務清理條例（下稱消債條例）第8條、第151條第1項、
    第5項及第6項定有明文。次按本條例施行前，債務人依金融
    主管機關協調成立之中華民國銀行公會會員辦理消費金融案
    件無擔保債務協商機制協商未成立者，仍應依本條例第151
    條第1項規定請求協商，消債條例施行細則第42條訂有明文
    。其理由在於本條例施行後，可期待債權金融機構有較大之
    讓步，如能協商成立，對雙方當事人均屬有利，為促使債務
    人與債權人雙方自主協商債務清償方案，有效分配司法資源
    ，節省當事人之勞費，允宜給予再次債務協商之機會。是債
    務人依上開協商機制與債權金融機構進行協商而未成立者，
    於本條例施行後，自仍應依本條例之規定向最大債權銀行請
    求協商。
二、聲請意旨略以：依聲請人於民國95年與各債權銀行協商後之
    履約條件，須每月償還新臺幣（下同）17,628元，憑聲請人
    每月薪資，根本無法負擔必要開銷，尤其尚有2位未成年子
    女須待扶養，顯然不足以維持最低基本生活。再者，與銀行
    協商剛成立期間，聲請人之婆婆乙○○竟腦溢血中風，不僅
    醫療費用劇增，且生活開銷益加大，每月光花費在婆婆身上
    之費用即需約4、5萬元，雖有聲請人配偶之兄弟等人平攤，
    惟每月仍須支出1萬多元之費用，尤其婆婆乙○○於95年9月
    18日亡故，額外需負擔喪葬費用，財務缺口益巨。聲請人面
    臨生死攸關，不得已只好停止履行協商之義務，聲請債務清
    理程序，此實非可歸責於聲請人之事由。又聲請人確有還款
    誠意，此從聲請人於95年與債權銀行達成債務協商可見一斑
    ，故而聲請准予更生等語。
三、經查：聲請人固主張於95年3月24日向台新銀行進行協商，
    約定自95年9月起，分80期，0利率，每月還款17,628元，協
    商成立後尚未繳付分期款項，即發生不可歸責於己之事由致
    履約顯有重大困難等情，固提出還款協議書等件為證。惟查
    ，聲請人並未簽署前揭協議書，且聲請人並無參與銀行公會
    債務協商之紀錄，此有聲請人之聯合徵信中心之信用報告乙
    份附卷可稽（見本院卷第20-22頁）。另經本院函詢台新國
    際商業銀行與聲請人協商情況，台新國際商業銀行陳報略以
    ：因聲請人未於14日內簽署分期還款協議書，亦無依約還款
    ，故其協商並未成立，且聲請人於消債條例施行後未曾依消
    債條例之規定以書面向最大債權金融機構請求協商，此有台
    新國際商業銀行98年8月13日台新總債務協商部第000000000
    09號函及協商通知函各乙份（分見本院卷第45、30頁）在卷
    可按。則依首開說明，聲請人與債權金融機構之債務協商既
    未成立，聲請人復未於消債條例施行後依循前置協商管道再
    次與債權金融機構進行協商，堪認本件聲請人聲請更生顯未
    遵循消債條例第151條第1項規定與債權金融機構先行協商，
    自不得逕行向法院聲請更生。上開欠缺亦屬無從補正，是本
    件聲請人聲請更生，不應准許，應予駁回，爰裁定如主文。
中    華    民    國    98    年    10    月    8     日
                        臺灣花蓮地方法院民事庭
                            法      官  劉柏駿
以上正本係照原本作成。
如不服本裁定，應於裁定送達後10日內向本院提出抗告狀（應抄
附繕本），並繳納抗告費新臺幣壹仟元。
中    華    民    國    98    年    10    月    8     日
                            法院書記官  蔡芬芳


司法院資訊處製作；財團法人民間司法改革基金會備份。
